【裁判字號】    95,交訴緝,2
【裁判日期】    950630
【裁判案由】    偽造文書等
【裁判全文】
臺灣臺南地方法院刑事判決             95年度交訴緝字第2號
公  訴  人  臺灣臺南地方法院檢察署檢察官
被      告  甲○○
上列被告因偽造文書等案件，經檢察官提起公訴（91年度偵字第
13079號），本院依簡式審判程序判決如下：
    主  文
甲○○服用酒類，不能安全駕駛動力交通工具而駕駛，處有期徒
刑貳月，如易科罰金，以佰元折算壹日；又行使偽造私文書，
足以生損害於公眾及他人，處有期徒刑肆月，如易科罰金，以
佰元折算壹日；如附表偽造之「乙○○」署押及枚數欄所示之署
押，均沒收。應執行有期徒刑伍月，如易科罰金，以佰元折算
壹日，如附表偽造之「乙○○」署押及枚數欄所示之署押，均沒
收。
    事  實
一、甲○○於民國91年5月7日22時許起至翌日（即8日）凌晨1時
    許止，在臺南縣西港鄉某處飲用高梁酒、啤酒等酒類，明知
    其已因服用酒類，達不能安全駕駛動力交通工具之程度，仍
    執意於8日凌晨1時許，駕駛動力交通工具車牌號碼 KA-8813
    號自小客車，沿國道一號高速公路由北往南方向行駛，欲返
    回高雄處所，於同日凌晨2時15分許（起訴書誤載為2時20分
    許），行經國道一路南向315 公里處時，因有車身左右搖擺
    不定、行車不穩，且於夜間行車未使用燈光，為內政部警政
    署國道公路警察局第五隊新市分隊員警予以攔查，並於同日
    凌晨2 時20分許，對甲○○進行呼氣酒精濃度檢測，其呼氣
    酒精濃度高達每公升0.82亳克，顯已達不能安全駕駛動力交
    通工具致生公共危險。
二、詎甲○○前因涉及竊盜案件，經臺灣高雄地方法院發布通緝
    ，為免警方查悉其為通緝犯，竟另行起意，基於偽造文書之
    犯意，於91年5月8日凌晨2時20分許起至同日凌晨4時3分許
    ，在國道一號南向315公里處及高雄縣岡山鎮○○路61號之
    內政部警政署國道公路警察局第五警察隊內等處，冒用「乙
    ○○」之姓名應訊，並基於行使偽造私文書之犯意，接續於
    如附表編號「一」、「二」所示之酒精濃度測試單、警詢筆
    錄，偽簽「乙○○」之署名並捺指印（詳如附表編號一、二
    所載），進而於如附表編號「三」所示文書、欄位，偽簽「
    乙○○」之署名並捺指印（詳如附表編號三所載），接續偽
    造表示係「乙○○」本人業已受領舉發違反道路交通管理事
    件通知單（下稱舉發通知單）之私文書後，持以交付內政部
    警政署國道公路警察局第五警察隊員警收執存卷而行使之，
    足以生損害於乙○○本人權益、警察機關對交通事件管理之
    正確性。嗣因該分局員警查覺有異，乃採取甲○○指紋，送
    至內政部警政署刑事警察局鑑驗比對，始查悉上情。
三、案經內政部警政署國道公路警察局第五警察隊報請臺灣臺南
    地方法院檢察署檢察官偵查起訴。
    理  由
一、程序方面─
  (一)按除被告所犯為死刑、無期徒刑、最輕本刑為3 年以上有期
    徒刑之罪或高等法院管轄第一審案件者外，於法院行準備程
    序進行中，被告先就被訴事實為有罪之陳述時，審判長得告
    知被告簡式審判程序之旨，並聽取當事人、代理人、辯護人
    及輔佐人之意見後，裁定進行簡式審判程序；且受命法官行
    準備程序，與法院或審判長有同一之權限，刑事訴訟法第27
    3條之1第1項及279 條第2項前段分別定有明文。本件被告甲
    ○○所為係犯死刑、無期徒刑、最輕本刑為3 年以上有期徒
    刑以外之罪，其於準備程序中就被訴事實為有罪之陳述，經
    受命法官告知簡式審判程序之旨，並聽取公訴人、被告之意
    見後，本院認為適宜由受命法官獨任進行簡式審判程序。
  (二)簡式審判程序之證據調查，不受刑事訴訟法第159條第1項、
    第161條之2、第161條之3、第163條之1及第164條至第170條
    規定之限制，亦為同法第273條之2所明文。是此，卷附刑法
    第185條之3案件測試觀察紀錄表，本院自可採為證據，先此
    敘明。
二、認定犯罪事實所憑證據及理由─
  (一)關於被訴刑法第185條之3之酒後駕車罪部分：
  1.被告於上述時間、地點飲用酒類，並已達不能安全駕駛動力
    交通工具之程度，仍駕駛上開自用小客車在道路上行駛之事
    實，業據被告於警詢及本院審理時坦承不諱（參警卷第2 頁
    至第3頁、本院95年6月27日準備程序及審判程序筆錄），再
    被告為警查獲並測得吐氣所含酒精濃度為每公升0.82毫克，
    有酒精濃度測試單在卷可佐（參警卷第10頁）。
  2.按刑法第185條之3規定所謂「不能安全駕駛」，係抽象危險
    犯，並不以發生具體危險為必要，而對於呼氣酒精濃度已達
    每公升0.55毫克（0.55MG/L）以上者，肇事率為一般正常人
    之10倍，認為已達不能安全駕車之標準，此業經法務部88年
    5月18日以法88檢字第001669 號函告週知，應為絕對不能安
    全駕駛動力交通工具。且按就醫學文獻所知，酒精對人體造
    成之影響；於飲酒後吐氣所含酒精濃度達每公升0.25毫克（
    約合體內血液中酒精濃度50MG /DL或0.05％）時，屬於輕度
    中毒症狀，造成輕度協調功能降低；飲酒後吐氣所含酒精濃
    度達每公升0.5毫克時（約合體內血液中酒精濃度100 或0.1
    ％）時，屬於輕到中度中毒症狀，出現反應較慢、感覺減低
    、影響駕駛之狀況；於飲酒後吐氣所含酒精濃度達每公升 1
    毫克時，屬於中到重度中毒症狀，呈現步態不穩，噁心嘔吐
    ，精神混惑不清晰；又飲酒後1 小時許，其體內血液酒精濃
    度可達最高，飲酒1 小時後，其體內之酒精濃度隨即消減，
    此有行政院國軍退除役官兵輔導委員會臺北榮民總醫院88年
    8月5日（88）北總內字第26868 號函文及88年10月26日（88
    ）院賓文廉字第13407 號臺灣高等法院函附台北醫學院附設
    醫院精神科主任蔡尚穎「酒精對人體生理與行為之影響」一
    文可據。本案被告於肇事後，經警對其施以酒精濃度測試，
    其呼氣酒精濃度高達每公升0.82毫克，有上開酒精濃度測定
    紀錄表可參，參諸上開文獻資料，被告已達到中度中毒狀態
    。且被告係因駕駛動力交通工具於國道一路南向時，因有車
    身左右搖擺不定、行車不穩，且於夜間行車未使用燈光，始
    為內政部警政署國道公路警察局第五隊新市分隊員警攔查繼
    而查獲，有上開刑法第185條之3案件測試觀察紀錄表載明足
    考（參警卷第6 頁），顯見被告飲酒後駕駛自用小客車時，
    確已處於不能安全駕駛之狀態甚明。
  (二)關於被訴刑法第216條、第210條行使偽造私文書罪部分：
  1.被告於右揭時地，在附表所示之酒精濃度測試單、警詢筆錄
    及內政部警政署國道公路警察局舉發通知單上，偽簽「乙○
    ○」之署名並捺指印等事實，亦據被告於偵查及本院審理中
    供承不諱（參上開筆錄），復有上開酒精濃度測試單、警詢
    筆錄及舉發通知單在卷可按（參警卷第2頁至第3頁、第10頁
    ）。再上開文件所按捺之指紋經送往內政部警政署刑事警察
    局鑑驗結果，確與被告相符，有卷附該局91年6 月27日刑紋
    字第091064846 號函足佐（參警卷第7頁至第9頁），堪認被
    告自白為真實可採。
  2.按刑法上偽造文書罪章所指之文書，除必須具備有體性、文
    字性、持續性、意思性等要件外，尚必須存有足以表彰一定
    之制作名義人之名義性時，該等記載方可認為係文書，否則
    若僅為表彰某人簽名意思之署名或簽押，並不具有表彰一定
    制作名義人之名義性存在，該等記載即無從認為係刑法上之
    文書，而只能認為係單純之署押。是此，行為人縱然於酒精
    濃度測試單之被測人欄上偽造他人署押，並不表示該單即為
    行為人所制作，易言之，該測試單係員警自酒精濃度測試中
    列印得出，本為員警所制作，而接受酒測之人在該欄位簽名
    ，亦僅表示以本人簽名之意思在該欄位簽名，並不作為任何
    行為人收受該酒精濃度測試單或接受該酒精濃度測試結果之
    證明，與前開刑法上文書之定義容有差別，僅能論以署押之
    性質。
  3.司法警察或司法警察官於詢問犯罪嫌疑人所製作之警詢筆錄
    ，乃記載對於犯罪嫌疑人之詢問及其陳述，該筆錄為公務員
    職務上所製作之文書，故為公文書之一種，受詢問人雖在筆
    錄之末簽名及按捺指印，以擔保該筆錄之憑信性，不能因此
    即認該筆錄即係受詢問人所製作，而變更其公文書之性質，
    有最高法院91年度臺非字第295 號判決意旨可供參照。本件
    被告於附表編號「二」所示筆錄，偽造「乙○○」之署押，
    並按捺指印，均僅係偽造署押而已。
  4.被告以「乙○○」之名義在附表編號「三」所示舉發通知單
    上，偽簽署押，並按捺指印，表示其係乙○○本人收受舉發
    通知單，自屬私文書之一種，其再持之行使交予警員，顯對
    該文書有所主張，自有行使該文書之意思與行為。
  5.刑法第210 條所稱足生損害於公眾或他人，以有損害之虞為
    已足，不以實際發生損害為要件。而所謂足生損害，係指他
    人有可受法律保護之利益，因此遭受損害或有受損害之虞而
    言，復為最高法院43年度臺上字第387 號及50年度臺上字第
    1268號等判例意旨闡釋甚明。被告酒後駕車為警查獲後，冒
    名在舉發通知單上簽署，已足使受理刑事案件及交通違規事
    件調查之警員，認定本件公共危險之犯罪及違規行為均係王
    順興所為，而足以生損害於司法警察調查犯罪、處罰違反道
    路交通管理事件之正確性，並使乙○○有受行政處罰、刑事
    訴追之虞，被告所為該當於刑法偽造文書之犯罪構成要件。
三、論罪科刑之理由─
  (一)核被告甲○○所為，係犯刑法第185條之3服用酒類，不能安
    全駕駛動力交通工具而駕駛罪，及同法第216條、第210條行
    使偽造私文書罪。被告先後在附表編號「三」所示舉發通知
    單偽造署押行為，為偽造私文書之階段行為，而偽造私文書
    之低度行為復為行使偽造私文書之高度行為所吸收，均不另
    罪。再被告於附表編號「一」、「二」所示之酒精濃度測試
    單及警詢筆錄上偽造署押行為，乃基於上述偽造私文書之偽
    造署押行為之同一犯意接續所為，係侵害相同之單一法益，
    自應包含於上開偽造署押單純一罪內，而上開偽造私文書之
    偽造署押之行為，既因屬偽造私文書之階段行為而不另論，
    則被告於上開酒精濃度測試單及警詢筆錄，乃係基於單一犯
    意所為之接續行為，亦不另論。再被告所犯上開2 罪間，犯
    意各別，行為互異，應予分論併罰。
  (二)本院審酌被告酒後駕駛車輛於道路上行駛，對一般往來之公
    眾及駕駛人自身造成高度危險，又被告為圖逃避罰責，而冒
    用他人之名義，影響監理、警察機關之管理交通及偵查之正
    確性，及損害他人之權益，惟念其坦承犯行，態度良好等一
    切情狀，爰分別量處如主文所示之刑，並定其應執行刑，及
    諭知易科罰金之折算標準。
  (三)附表所示之「乙○○」之署押，不問屬於犯人與否，應依刑
    法第219條宣告沒收。
四、適用之法律─
  (一)刑事訴訟法第299條第1項前段、第273條之1第1項。
  (二)刑法第185條之3、第216條、第210條、第41第1 項前段、第
    51條第5款、第219條。
  (三)罰金罰鍰提高標準條例第2條。
本案經檢察官丙○○到庭執行職務。
中    華    民    國    95    年    6     月    30    日
                  交通法庭  法  官  張維君
上正本證明與原本無異。
如不服本判決，應於判決送達後10日內，向本院提出上訴狀（應
附繕本），上訴於臺灣高等法院臺南分院。
                            書記官  陳慧玲
中    華    民    國    95    年    6     月    30    日
附錄本判決論罪科刑法條全文：
刑法第185條之3：
  服用毒品、麻醉藥品、酒類或其他相類之物，不能安全駕駛動
  力交通工具而駕駛者，處1年以下有期徒刑、拘役或3萬元以下
  罰金。
刑法第210條：
  偽造、變造私文書，足以生損害於公眾或他人者，處5 年以下
  有期徒刑。
刑法第216條：
  行使第210 條至第215 條之文書者，依偽造、變造文書或登載
  不實事項或使登載不實事項之規定處斷。
附表：
┌──┬─────────┬───────┬──────────────┐
│編號│文  件  名  稱    │欄        位  │偽造之「乙○○」署押及枚數  │
├──┼─────────┼───────┼──────────────┤
│一  │酒精濃度測試單    │被測人欄      │署名2枚、指印2枚            │
│    │（受測時間分為91年│              │                            │
│    │5月8日2時20分許） │              │                            │
│    │                  │              │                            │
├──┼─────────┼───────┼──────────────┤
│二  │內政部警政署國道公│受訊問人欄位及│署名2枚、指印10枚           │
│    │路警察局第五警察隊│筆錄內文      │                            │
│    │新市分隊警詢筆錄  │              │                            │
│    │                  │              │                            │
├──┼─────────┼───────┼──────────────┤
│    │內政部警政署國道公│收受通知聯    │署名1枚（連同複印於該通知聯 │
│三  │路警察局公警局交字│              │、存查聯上複寫部分）及指印3 │
│    │第Z00000000號舉發 │              │枚                          │
│    │違反道路交通管理事│              │                            │
│    │件通知單（移送聯）│              │                            │
│    │                  │              │                            │
└──┴─────────┴───────┴──────────────┘


司法院資訊處製作；財團法人民間司法改革基金會備份。
